【裁判字號】    95,易,2195
【裁判日期】    951229
【裁判案由】    竊佔
【裁判全文】
臺灣臺北地方法院刑事判決              95年度易字第2195號
公  訴  人  臺灣臺北地方法院檢察署檢察官
被      告  甲○○
上列被告因竊佔案件，經檢察官提起公訴（95年度偵字第9757號
），因被告在準備程序為有罪陳述，由本院合議庭裁定，適用簡
式審判程序，判決如下：
    主      文
甲○○意圖為自己不法之利益，而竊佔他人之不動產，處有期徒
刑參月，如易科罰金，以銀元佰元即新台幣玖佰元折算壹日。
緩刑貳年。
    事實及理由
一、本件犯罪事實、證據及應適用之法條均引用檢察官起訴書所
    載（如附件）。
二、新舊法之比較：
（一）罰金刑部分：
    查被告行為後，刑法第2條及第33條業於94年2月2日修正公
    布，95年7月1日起施行。按行為後法律有變更者，適用行為
    時之法律，但行為後之法律有利於行為人者，適用最有利於
    行為人之法律，修正後刑法第2條第1項定有明文。茲本條係
    規範行為後法律變更所生新舊法律比較適用之準據法，本身
    尚無新舊法比較之問題，於新法施行後，應一律適用新法第
    2條第1項之規定，為「從舊從輕」之比較，先予敘明（最高
    法院95年5月23日95年度第8次刑事庭會議決議參照）。而刑
    法第320條第2項竊佔罪之法定刑為「5 年以下有期徒刑、拘
    役或5百元以下罰金」，就罰金部分，依修正後刑法施行法
    第1條之1：「中華民國94年1月7日刑法修正施行後，刑法分
    則編所定罰金之貨幣單位為新臺幣。94年1月7日刑法修正時
    ，刑法分則編未修正之條文定有罰金者，自94年1月7日刑法
    修正施行後，就其所定數額提高為30倍。但72年6月26日至
    94年1月7日新增或修正之條文，就其所定數額提高為3倍」
    ，暨修正後刑法第33條第5款將罰金刑定為「新臺幣1千元以
    上，以百元計算之」，則竊佔罪所得科處之罰金刑最高為新
    臺幣1萬5千元，最低為新臺幣1千元，然被告行為時之法律
    ，即罰金罰鍰提高標準條例第1條前段暨修正前刑法第33 條
    第5款規定，竊佔罪之罰金刑最高為銀元5千元，最低為銀元
    1元，換算為新臺幣後，最高額雖與新法同為新臺幣1萬5 千
    元，惟最低額僅新臺幣3元。比較新、舊法結果，以行為時
    即修正前之法律較有利於被告，依刑法第2條第1項前段，自
    應適用被告行為時（即修正前）之法律論處。
（二）易科罰金：
    被告行為後，刑法第41條亦併予修正公布，並於95年7月1日
    起施行，其中第1項前段修正為「犯最重本刑為5年以下有期
    徒刑以下之刑之罪，而受6個月以下有期徒刑或拘役之宣告
    者，得以新臺幣1千元、2千元或3千元折算1日，易科罰金」
    ，然被告行為時即修正前同條第一項前段：「犯最重本刑為
    5年以下有期徒刑以下之刑之罪，而受6個月以下有期徒刑或
    拘役之宣告，因身體、教育、職業、家庭之關係或其他正當
    事由，執行顯有困難者，得以1元以上3元以下折算1日，易
    科罰金」，暨修正前罰金罰鍰提高標準條例第2條：「依刑
    法第41條易科罰金者，均就其原定數額提高為1百倍折算1日
    ；法律所定罰金數額未依本條例提高倍數，或其處罰法條無
    罰金刑之規定者，亦同」，則易科罰金之折算標準為「以銀
    元1百元（即新臺幣3百元）以上銀元3百元（即新臺幣9百元
    ）以下折算一日」。比較新、舊法結果，仍以行為時即修正
    前之法律較有利於被告，爰併依刑法第2條第1項前段，適用
    行為時即修正前刑法第41條第1項前段之規定，諭知易科罰
    金之折算標準。
（三）緩刑：
    被告甲○○前未曾受有期徒刑以上刑之宣告，有臺灣高等法
    院被告前案紀錄表1紙在卷可稽，其因一時短於思慮，始觸
    犯本件犯行，而事後亦能知所反省，除已撤除所有違建，回
    復原狀，獲得當地住戶「基河二期國民住宅管理委員會」之
    諒解，有「基河二期國民住宅管理委員會」查勘報告1紙、
    照片3幀在卷可憑外，在本院調查時，亦當庭對其犯行深具
    悔意，表示絕不再犯，並自願向公益團體（財團法人慈濟慈
    善事業基金會）捐納基金新台幣5萬元以回饋社會，有收據
    乙紙附合契約卷可考，因認經此教訓，當已知所警惕，信無
    再犯之虞，本院認為前開之刑，以暫不執行為適當，爰依修
    正前刑法第74條第1款，宣告緩刑2年，以啟自新。
三：應適用法條：
（一）刑事訴訟法第273條之1第1項、第299條第1項前段。
（二）刑法第2條第1項前段、（修正前）第320條第2項、第41
      條第1項前段、第74條第1款；刑法施行法第1條之1。
（三）（修正前）罰金罰鍰提高標準條例第1條前段、第二條。
（四）現行法規所定貨幣單位折算新臺幣條例第2條。
四、本判決係依刑事訴訟法第310條之2、第454條第1項製作，依
    法僅記載當事人欄、主文、犯罪事實、證據名稱以及應適用
    之法條。其中犯罪事實及證據部分，準用同法第454 條第2
    項規定，逕引用起訴書所載。
五、如不服本件判決，得自收受送達之日起10日內，向本院提起
    上訴。
本案經檢察官高怡修到庭執行職務
中    華    民    國    95    年    12    月    29    日
                  刑事第十五庭法  官   楊台清
上正本證明與原本無異。
如不服本判決，應於判決送達後10日內向本院提出上訴狀（應抄
附繕本）。告訴人或被害人如對於本判決不服者，應具備理由請
求檢察官上訴，其上訴期間之計算係以檢察官收受判決正本之日
                              書記官   陳麗津
中    華    民    國    95    年    12    月    29    日
附錄本案論罪科刑法條全文：
中華民國刑法第320條
（普通竊盜罪、竊佔罪）
意圖為自己或第三人不法之所有，而竊取他人之動產者，為竊盜
罪，處 5 年以下有期徒刑、拘役或 5 百元以下罰金。
意圖為自己或第三人不法之利益，而竊佔他人之不動產者，依前
項之規定處斷。
前二項之未遂犯罰之。
附件：
臺灣臺北地方法院檢察署檢察官起訴書
                                       95年度偵字第9757號
     被      告  甲○○  男  61歲（民國○○年○○月○○日生）
                         住臺北市中山區○○○路162巷164號
                           1樓
                         國民身分證統一編號：Ｚ000000000號
 上列被告因竊佔案件，業經偵查終結，認為應該提起公訴，茲將
 犯罪事實及證據並所犯法條分敘如下：
         犯罪事實
 一、甲○○意圖為自己不法之利益，自民國92年間某日起（正確
     時間不詳），未經土地所有權人臺北市及翁振裕、郭惠娟等
     基河二期國住宅全體住戶2292人之同意，竊佔如附圖所示坐
     落臺北市○○區○○段第72號地號土地上，位於臺北市中山
     區○○○路162巷164號1樓建物周遭面積共計31.29平方公尺
     之土地，私自鋪設地磚、搭建鐵鋁門、採光罩之方式，將上
     開土地作為私人使用迄今，雖經基河二期國住宅管理委員會
     寄發存證信函促請甲○○回復原狀，仍未獲置理。
 二、案經乙○○告訴本署發交臺北市政府警察局中山分局報告偵
     辦。
         證據並所犯法條
 一、證據清單與待證事項
  ┌──┬─────────┬─────────────┐
  │編號│  證據名稱        │        待證事實          │
  │    │                  │                          │
  ├──┼─────────┼─────────────┤
  │一  │被告甲○○之供述  │坦承於上揭時、地竊佔之事實│
  ├──┼─────────┼─────────────┤
  │二  │告訴人乙○○之指訴│全部犯罪事實              │
  ├──┼─────────┼─────────────┤
  │三  │臺北市中山地政事務│被告竊佔土地之位置、面積及│
  │    │所民國95年8月18日 │上揭土地之所有權人係臺北市│
  │    │北市中地二字第0953│及翁振裕、郭惠娟等基河二期
        │1376500號函及附件   國住宅全體住戶等2292
  │    │土地複丈成果圖    │                          │
  ├──┼─────────┼─────────────┤
  │四  │照片2張、基河二期 │上開土地遭被告竊佔之事實  │
  │    │國宅管理委員會主委│                          │
  │    │即本案告訴人乙○○│                          │
  │    │寄發與被告之存證信│                          │
  │    │函                │                          │
  └──┴─────────┴─────────────┘
 二、核被告所為，係犯刑法第320條第2項之竊佔罪嫌。查被告行
     為後，刑法部分條文於94年2月2日經總統公布修正，並自95
     年7月1日起施行。按行為後法律有變更者，適用行為時之法
     律，但行為後之法律有利於行為人者，適用最有利於行為人
     之法律，現行刑法第2條第1項定有明文。此條規定係規範行
     為後法律變更所生新舊法律比較適用之準據法，是刑法第2
     條本身雖經修正，但刑法第2條既屬適用法律之準據法，本
     身尚無比較新舊法之問題，於新法施行後，應一律適用裁判
     時之現行刑法第2條之規定，為「從舊從輕」之比較。惟刑
     法第320條第2項之竊佔罪並未做任何修正，自不生比較之問
     題，併予敘明。告訴意旨另以，被告甲○○基於毀損犯意，
     將上開遭竊佔土地上原建有草皮、花台等供住戶全體休閒之
     景觀設施，予以毀損拆除，以此方式供其私自鋪設地磚、搭
     建鐵鋁門、採光罩而達竊佔上開土地之目的，足生損害於土
     地所有權人使用土地之權益，因認被告另涉有刑法第354條
     之毀損罪嫌。按刑法第354條之罪，須告訴乃論。次按告訴
     乃論之罪，其告訴應自得為告訴之人知悉犯人之時起，於6
     個月內為之。刑法第357條及刑事訴訟法第237條第1項分別
     定有明文。查被告行為後刑法業經修正已如前述，舊法第55
     條牽連犯之規定業經刪除，是於新法修正施行後，被告之數
     犯罪行為，即須分論併罰。此刪除雖非犯罪類型之變更，但
     顯已影響行為人刑罰之法律效果，自屬法律有變更，依新法
     第2條第1項規定，比較新、舊法結果，仍應適用較有利於被
     告之行為時法律即舊法論以牽連犯，此有最高法院95年第8
     次刑事庭會議決議參照。經查，被告之犯罪時間為92年間某
     日，告訴人於斯時知悉後，於94年10月3日始向本署提出告
     訴，6個月告訴期間已經完成，揆諸上開法條規定，原應為
     不起訴之處分，惟被告所犯毀損罪與前揭起訴之竊佔罪間，
     有方法目的之牽連關係，為起訴效力所及，爰不另為不起訴
     之處分，附此敘明。
 三、依刑事訴訟法第251條第1項提起公訴。
     此  致
 臺灣臺北地方法院
 中    華    民    國    95    年    9    月    21    日
                               檢  察  官  郭銘禮
 本件正本證明與原本無異
 中    華    民    國    95    年    9     月    28    日
                               書  記  官  陳月雲
 附錄本案所犯法條全文
 中華民國刑法第320條（普通竊盜罪、竊佔罪）
 意圖為自己或第三人不法之所有，而竊取他人之動產者，為竊盜
 罪，處 5 年以下有期徒刑、拘役或 5 百元以下罰金。
 意圖為自己或第三人不法之利益，而竊佔他人之不動產者，依前
 項之規定處斷。
 前二項之未遂犯罰之。


司法院資訊處製作；財團法人民間司法改革基金會備份。
